【裁判字號】    99,破更,1
【裁判日期】    990211
【裁判案由】    宣告破產
【裁判全文】
臺灣嘉義地方法院民事裁定  99年度破更字第1號
聲  請  人  甲○○
上列當事人間宣告破產事件，本院裁定如下：
    主  文
聲請駁回。
聲請程序費用由聲請人負擔。
    理  由
一、本件聲請意旨略以：聲請人甲○○於民國93年11月9日成立
    統瀚企業有限公司（下稱統瀚公司），並向華南商業銀行股
    份有限公司（下稱華南銀行）嘉義分行、永豐商業銀行股份
    有限公司（下稱永豐商銀）北台中分行、臺灣新光商業銀行
    股份有限公司（下稱新光銀行）嘉義分行、臺中商業銀行股
    份有限公司（下稱臺中商銀）斗南分行，萬泰商業銀行股份
    有限公司斗六分行、合作金庫銀行股份有限公司及新加坡商
    星展銀行股份有限公司辦理房地貸款及信用貸款，且均由聲
    請人及其配偶林姿伶擔任借款之連帶保證人，所貸款項則充
    作公司營運資金。不料，因統瀚公司經營不善，債務越滾越
    大，陷入惡性循環，終致聲請人無法清償，截至98年9月1日
    為止，積欠上開債權銀行之總金額已達新台幣（下同）2490
    萬7,721元，為解決債務，乃檢具聲請人財產目錄、債務清
    冊、聲請人名下土地6筆及建物2棟之土地謄本及建物謄本，
    向鈞院聲請宣告破產等語。
二、按破產，對債務人不能清償債務者宣告之，破產法第57條固
    定有明文。惟破產財團包括：破產宣告時屬於破產人之一切
    財產，及將來行使之財產請求權；破產宣告後，破產終結前
    ，破產人所取得之財產。財團費用包括：因破產財團之管理
    變價及分配所生之費用；因破產債權人共同利益所需審判上
    之費用；破產管理人之報酬；破產人及其家屬之必要生活費
    及喪葬費。財團債務包括：破產管理人關於破產財團所為行
    為而生之債務；破產管理人為破產財團請求履行雙務契約所
    生之債務，或因破產宣告後應履行雙務契約而生之債務；為
    破產財團無因管理所生之債務；因破產財團不當得利所生之
    債務。又財團費用及財團債務，應先於破產債權，隨時由破
    產財團清償之。破產法第82條第1項、第95條、第96條及第9
    7 條分別定有明文。是以倘債務人確係毫無財產可構成破產
    財團，或債務人之財產不敷清償破產財團之費用及財團之債
    務，無從依破產程序清理其債務時，參照破產法第148條之
    旨趣，法院得以無宣告破產之實益，裁定駁回其聲請（司法
    院25年院字第1505號解釋、最高法院86年度臺抗字第479號
    裁定意旨可資參照）。
三、查聲請人所負欠之債務為：華南商業銀行借款債務933 萬
    8,659元、永豐商業銀行借款債務304萬9,041元、新光
    銀行嘉義分行借款債務51萬3,922元、鄭哲偉借款債務220
    萬元、黃紹聰借款債務250萬元、華南銀行連帶保證債
    務372萬6,612元、臺中商銀斗南分公司連帶保證債務153
    萬7,549元、萬泰商業銀行連帶保證債務134萬6,672元、
    合作金庫銀行連帶保證債務38萬7,506元、新加坡商星
    展銀行連帶保證債務30萬8,339元，亦有債權人清冊、各債
    權人陳報債權狀附卷可參（見原審卷89、100、132、143 、
    156、162、172、181、200頁），合計為2,490萬8,300元。
四、聲請人雖擁有6筆土地及2棟建物，惟均業已設定最高限額抵
    押權，其中嘉義市○村段637、637-1、638及638-1地號等4
    筆土地之第一順位抵押權人為華南銀行，最高限額抵押權所
    擔保之債權金額為1,200萬元，第二順位之抵押權人為臺中
    商銀，最高限額抵押權所擔保之債權金額為188萬元；嘉義
    市○村段937地號及937-1地號等2筆土地及坐落其上之同段
    332建號建物2棟（含房屋及廚房）之第一順位抵押權人為永
    豐商銀，最高限額抵押權所擔保之債權金額為336萬元，第
    二順位之抵押權人為新光銀行，最高限額抵押權所擔保之債
    權金額為270萬元，第三順位之抵押權人為臺中商銀，最高
    限額抵押權所擔保之債權金額為188萬元，有土地及建物登
    記謄本在卷可稽（見原審卷7～20頁），而其所積欠之抵押
    債務總計為1,816萬5,783元等情，亦有華南銀行放款交易明
    細查詢單、永豐商銀民事陳報狀、新光商銀陳報債權函、台
    中商銀民事陳報狀在卷可稽（見原審卷128頁、131頁、132
    頁、143頁～145頁、200頁～204頁），而聲請人所有上開不
    動產中，嘉義市○村段937地號及937-1地號等2筆土地及其
    上之同段332建號建物2棟（含房屋及廚房）已拍定，金額為
    227萬乙節，有嘉院貴98司執實字第10196號函在卷可憑，其
    餘不動產訂於99年3月17日，在本院民事執行處進行特別變
    賣程序後之減價拍賣，最低拍賣價格為1,005萬8,000元，故
    聲請人資產價值最高不逾1,232萬8,000元【計算式：2,270,
     000＋10,058,000＝12,328,000】。故聲請人有擔保債務已
    超過上開土地及建物之價值，更遑論尚有欠款利息、違約金
    等未列計，而此項有擔保債權之債權人華南銀行等金融機構
    ，依破產法第108條規定得行使別除權，亦即得不依破產程
    序而行使其權利，則於上開債權人行使別除權後，上開財產
    尚不足以清償本件抵押權所擔保之債權，自無剩餘財產得加
    入破產財團。另聲請人又自陳其工作所得每月不到5千元，
    支應日常生活費用已顯窘迫，足見聲請人等亦無其他可加入
    破產財團之財產，堪認本件並無可構成破產財團之財產至明
    。
五、按本件如宣告聲請人破產，破產程序一旦進行，破產財團除
    須支付破產管理人之報酬、監查人之報酬外，尚須支付破產
    程序進行所需支出之費用，諸如破產管理人應清查、整理債
    務人之財產狀況，並編造債權及資產表、召開債權人會議、
    行使其他權限等，及支付破產財團之管理變價及分配所生之
    費用、破產債權人共同利益所需審判上之費用等項目，無一
    不以破產財團之財產支出，而本件依聲請人主張除上開6筆
    土地及2棟建物外，其等已無任何現金及資產，自無財產可
    供構成破產財團，亦無法清償任何破產債務，顯無解於債務
    之處理，揆諸破產法第148條規定之旨趣及最高法院86年度
    台抗字第479號裁定意旨，本件聲請人聲請宣告破產即無實
    益，自無宣告破產徒生耗費之必要，聲請人聲請宣告破產，
    尚無理由，均應予駁回。
六、依破產法第5條、民事訴訟法第95條、第78條裁定如主文。
中    華    民    國    99    年    2     月    11    日
                  民一庭法  官  張鶴齡
以上正本係照原本作成
如對本裁定抗告須於裁定送達後10日內向本院提出抗告狀
中    華    民    國    99    年    2     月    11    日
                        書記官  王博昭

司法院資訊處製作；財團法人民間司法改革基金會備份。
